【裁判字號】    94,建上,11
【裁判日期】    950517
【裁判案由】    給付工程款
【裁判全文】
臺灣高等法院高雄分院民事判決          94年度建上字第11號
上  訴  人  祥統工程股份有限公司
法定代理人  乙○○
訴訟代理人  黃進祥律師
            江順雄律師
            黃建雄律師
上  訴  人  允升工業股份有限公司
法定代理人  甲○○
訴訟代理人  陳清和律師
上列當事人間請求給付工程款事件，上訴人對於民國94年4月18
日臺灣高雄地方法院92年度訴字第2480號第一審判決提起上訴，
本院於95年5月3日言詞辯論終結，判決如下：
    主  文
原判決關於駁回上訴人祥統工程股份有限公司後開第二項之訴及
訴訟費用（除確定部分外）之裁判，均廢棄。
上訴人允升工業股份有限公司應再給付上訴人祥統工程股份有限
公司新台幣陸拾肆萬伍仟捌佰零柒元，及自民國92年9 月13日起
至清償日止，按年息百分之五計算之利息。
祥統工程股份有限公司其餘上訴駁回。
允升工業股份有限公司之上訴駁回。
第一（除確定部分外）、二審訴訟費用由上訴人允升工業股份有
限公司負擔五分之四，餘由上訴人祥統工程股份有限公司負擔。
    事實及理由
一、上訴人祥統工程股份有限公司（下稱祥統公司）主張：伊於
    民國90年9 月24日向上訴人允升工業股份有限公司（下稱允
    升公司）承攬8 座不銹鋼SILO儲槽組焊拋光、C4級清洗，並
    運至工地現場組裝等工程，雙方簽訂工程承攬契約書（下稱
    系爭契約書），約定報酬以每座儲槽20噸，每噸4 萬7000元
    計價。嗣伊完成其中5 座儲槽（編號：2V783A、2V783B、2V
    783C、2V 783D 、2V781B，下稱系爭5 座儲槽），得向允升
    公司請求給付工程款470 萬元；另3 座儲槽（編號：2V702A
    、2V 702B 、2V702C，下稱系爭3 座儲槽），伊施工至一半
    後，因財務問題無法繼續施作，經協議由允升公司收回自行
    處理，已施作部分按實核算付款，伊施作一半之工程款計13
    2 萬7014元，允升公司應如數給付，合計系爭8 座儲槽已施
    作之工程款為602 萬7084元，扣除伊施工中已請領之264 萬
    7114元，允升公司尚欠伊337 萬9970元未付。又伊於90年10
    月11日另向上訴人承攬小型儲槽工程，約定工程款為94萬元
    ，伊完工後已依約交貨，允升公司卻僅給付78萬元，仍欠16
    萬元未付。總計允升公司尚應給付伊工程款353 萬9970元，
    爰依承攬契約法律關係，求為判決允升公司應如數給付，並
    加計自起訴狀繕本送達翌日起至清償日止，按年息5 ％計算
    之利息等語，並陳明願供擔保，請准宣告假執行。
二、上訴人允升公司則以：上訴人祥統公司施工中因財務問題而
    無力全部施作完成，兩造乃於91年1 月3 日協議未完成之
    系爭3 座儲槽及材料由伊收回自行處理，已施作部分按實核
    算支付；系爭5 座儲槽應由祥統公司於91年2 月8 日完成
    交貨。又伊已給付祥統公司工程款264 萬7114元，其中64萬
    58 07 元係支付系爭3 座儲槽已施作部分之工程款，而祥統
    公司於90年11月21日請款後，未再繼續施作，自不得再向伊
    請求付款。且伊對祥統公司有下列之債權而得主張抵銷：
    祥統公司並未將系爭3 座儲槽之材料全數歸還，僅讓伊搬回
    部分材料，伊為免逾期被業主罰款，而另行購置材料，支出
    200 萬9789元（含稅），並雇工就該材料重新施作，支出24
    萬9523元，合計225 萬9312元，應由祥統公司負賠償之責。
    系爭5 座儲槽，祥統公司仍無力施作完成，經兩造於91年
    2 月8 日協商，由伊收回，但仍由祥統公司代僱工繼續施作
    完成，惟工資及配合施作之相關費用，伊已先行墊付16萬7
    500 元，日後自應由工程款中扣除。另系爭契約書約定最
    後完工日期為90年11月30日，若逾期完工，應依總工程價款
    之每日千分之三扣款，祥統公司遲至91年3 月28日始完成交
    貨，共逾期118 天，依約應給付伊違約金166 萬3800元。
    伊執有祥統公司所簽發面額為1316萬元之本票1 紙，而對祥
    統公司有13 16 萬元本票債權存在。爰以上開債權對祥統公
    司之工程款債權主張抵銷。又伊於90年10月11日項祥統公司
    定作一小型儲槽施作工程，約定工程款為94萬元，惟祥統公
    司施工完畢後並未通過驗收，經伊派員修補始完成，應扣除
    工程款16萬元，經兩造協議，同意以78萬元計價，伊已將78
    萬元支付完畢，祥統公司對伊已無何工程款可請領等語，資
    為抗辯。
三、原審判決上訴人允升公司應給付211 萬2886元，暨自92年9
    月13日起至清償日止，按年息5 ％計算之利息，並駁回祥統
    公司其餘之訴，且酌定擔保金額宣告假執行及免為假執行。
    兩造均提起上訴，上訴人祥統公司於本院聲明：(一)原判決關
    於駁回上訴人祥統公司後開第二項之訴部分廢棄。(二)廢棄部
    分，上訴人允升公司應再給付上訴人祥統公司132 萬7084元
    ，及自92年9 月13日起至清償日止，按年息5 ％計算之利息
    。(三)上訴人允升公司之上訴駁回。上訴人允升公司於本院聲
    明：(一)原判決關於命上訴人允升公司給付部分及該部分假執
    行之宣告與訴訟費用之裁判均廢棄。(二)被上訴人在第一審之
    訴及假執行之聲請均駁回。(三)上訴人祥統公司之上訴駁回（
    原審判決駁回祥統公司超過343 萬9970元本息之請求，未據
    提起上訴，已告確定）。
四、兩造對於下列事項並不爭執，堪信為真實：
  (一)兩造於90年9 月24日就系爭8 座不銹鋼SILO儲槽組焊拋光、
    C4級清洗及運至工地現場組裝等工程，簽立工程承攬契約書
    ，原定完工日期為90年11月30日，嗣祥統公司因財務問題而
    無法全部施作完成，兩造於91年1 月3 日達成協議，約定：
    系爭3 座儲槽由允升公司收回自行處理，已施作部分按實
    作核算工程款；另系爭5 座儲槽應由祥統公司於91年2 月
    8 日前交貨。
  (二)祥統公司於91年3 月28日完成系爭5 座儲槽並交付，按每座
    儲槽20噸，每噸4 萬7000元計價，此部分工程款合計470 萬
    元。
  (三)允升公司已給付祥統公司工程款264 萬7114元，其中64萬58
    07元係屬系爭3 座儲槽之工程款，另200 萬元1307元係屬系
    爭5 座儲槽之工程款。
  (四)祥統公司於90年10月11日另向允升公司承攬小型儲槽工程，
    約定工程款為94萬元，嗣祥統公司已交貨完畢，允升公司則
    支付祥統公司78萬元。
  (五)另系爭5 座儲槽因祥統公司無法施作完成，經兩造於91年2
    月8 日協商，由允升公司收回，但仍由祥統公司代僱工繼續
    施作完成，而工資及配合施作之相關費用，已由允升公司先
    行墊付10萬元，日後應由該儲槽工程款中扣除（原審卷(二)第
    148 頁）。
五、兩造爭執之事項：
  (一)祥統公司就系爭8 座儲槽得請求之工程款若干？
  (二)祥統公司就系爭小型儲槽，得否請求其餘工程款16萬元？
  (三)允升公司抵銷之抗辯，是否可採？
六、關於祥統公司就系爭8 座儲槽得請求之工程款若干部分：
  (一)系爭5 座儲槽部分：祥統公司施作此部分工程已完工，應領
    工程款合計470 萬元，允升公司已給付200 萬1307元，應扣
    除允升公司為祥統公司墊付之工資及配合施作相關費用計10
    萬元，允升公司尚應給付祥統公司工程款259 萬8693元（00
    00000-0000000-000000=0000000）。
  (二)系爭3座儲槽部分：
  1.上訴人祥統公司起訴主張：系爭3 座儲槽，伊施工至一半後
    ，經兩造於91年1 月3 日協議由允升公司收回自行處理，惟
    伊施作一半之工程款計132 萬7014元云云，於本院改稱：伊
    就系爭3 座除槽已切割捲圓完畢，只剩下組裝部分未完成，
    伊確已施工完畢，以每座儲槽20噸、每噸4 萬7000元計算，
    每座儲槽完成可請領工程款94萬元，伊施作系爭3 座儲槽僅
    請款132 萬7084元，允升公司已給付64萬5807元，尚欠伊68
    萬1277元未付云云。允升公司則辯以：伊已按系爭3 座儲槽
    施作部分付款64萬5807元，祥統公司自90年11月21日請款後
    即未再繼續施作，自不得再向伊請求付款等語。
  2.祥統公司主張允升公司應再給付伊68萬1277元云云，無非以
    證人即祥統公司法定代理人之子蔡文富到庭證稱：在允升
    公司將系爭3座儲槽收回加工前，我已把鋼板切好加工完成
    ，由允升公司帶回等語；兩造曾於91年1月3日達成協議，
    就系爭3座儲槽已施作部分，約定應按實核算付款等情，證
    明其確實有再施作；兩造於90年3月27日協議之會議內容
    記載材料加工費用，其詳細加工數量由監工於4月10日前核
    算後付款等情為據。
  3.惟依允升公司所提90年11月21日請款申請書上記載系爭3 座
    儲槽於祥統公司請款時之施工進度為上端蓋、下錐體、補強
    板切割、開柱完成，而允升公司嗣依兩造協議所取回之系爭
    3 座儲槽，其施工進度並未超出上開申請書所載施工進度等
    情，業據證人即允升公司員工林楨棋到庭證述明確（原審卷
    (二)第150 頁）；且依證人即允升公司員工林禎棋於原審證述
    ：伊曾至祥統公司工廠將系爭3 座儲蓄槽之材料取回，伊取
    回材料亦未全部加工，只有部分加工完成，加工完成部分已
    切割、捲圓、導角等等，但均係部分完工等語（原審卷(一)第
    232 頁）；及證人即允升公司員工張金盛於原審證述允升公
    司取回之材料，有些有切割，有些已成形，有幾塊還沒有施
    工等語（原審卷第47頁）；參以祥統公司起訴時係主張其就
    系爭3 座儲槽施工至一半後，經兩造於91年1 月3 日協議由
    允升公司收回自行處理等情觀之，足認證人蔡文富證稱允升
    公司取回儲槽前，鋼板已切好完成加工云云，並非屬實。
  4.兩造雖於91年1 月3 日達成協議，就系爭3 座儲槽已施作部
    分，約定應按實核算工程款；並於91年3 月27日兩造召開會
    議討論時，允升公司同意對祥統公司就材料加工之詳細加工
    數量，按實核算後再為付款；及允升公司於原審陳稱：「在
    事後協商時，同意原告（指祥統公司，下同）以實際施作的
    部分再度請款，如核算過後有短少工程款再補給原告，或者
    多餘的部分再退回被告（指允升公司），但都沒實際核算過
    」、「系爭未完工的儲存槽我們是91年2 月份帶回來的」、
    「不知道施工進度，所以才在91年3 月27日會議記錄上同意
    ，以實際施工內容計算」等語。惟系爭3 座儲槽之材料，係
    允升公司於91年2 月間，自行派員至祥統公司工廠取回等情
    ，為兩造所不爭，則自允升公司於90年11月21日依施作部分
    付款後，迄至允升公司取回該儲槽止，若祥統公司尚有繼續
    施工之情，允升公司本應給付工程款，故允升公司於會議中
    同意按實核算祥統公司施作部分之工程款，並無不合，自不
    得以兩造曾協議由允升公司按實核算付款，遽認祥統公司於
    請款後確有繼續施作之情事。至允升公司於原審陳稱「如何
    確定工程進度，我們有派監工去檢查工程內容，所以給付金
    錢部分大概是工程實際施作之部分」等語，無非就其已付款
    部分主張係按其監工所確定之工作進度而為給付，並非承認
    祥統公司請款後有再繼續施作之事實，祥統公司執此主張其
    於請款後有再繼續施作云云，自非可採。
  5.又祥統公司雖提出兩造於90年3 月27日協議之會議內容及書
    面計價方式等件為證，然此僅能證明若祥統公司確有施工，
    允升公司同意依兩造協商之計價方式，支付工程款，但不足
    證明祥統公司於90年11月21日請款後至允升公司取回系爭3
    座儲槽之前，有再繼續施作之事實。至祥統公司另提出繪製
    有已施工之各儲槽部位及數量之儲槽加工圖例為證，為允升
    公司所否認，則祥統公司本於該圖例主張其請款後有繼續施
    作云云，亦非可採。
  6.綜上，祥統公司既無法舉證證明系爭3 座儲槽於允升公司給
    付64萬5807元後，其仍有繼續施作之事實，是其請求允升公
    司應再給付工程款云云，尚屬無據。又民事訴訟法第282-1
    條第1 項固規定「當事人因妨礙他造使用，故意將證據滅失
    、隱匿或致礙難使用者，法院得審酌情形認他造關於該證據
    之主張或依該證據應證之事實為真實。」同法第222 條第2
    項固規定「當事人已證明受有損害而不能證明其數額或證明
    顯有重大困難者，法院應審酌一切情況，依所得心證定其數
    額。」，惟本件祥統公司主張允升公司依兩造約定，有核算
    義務之情節，並無允升公司因妨礙他造使用，故意將證據滅
    失、隱匿或致礙難使用之情事，且本件亦非損害賠償糾紛，
    自與上開規定不符，祥統公司援引上開規定請求酌定其得請
    求之工程款數額云云，要非可採。
  (三)由上所述，祥統公司就系爭5 座儲槽工程，得請求允升公司
    給付工程款259 萬8693元；就系爭3 座儲槽工程，不得再請
    求允升公司給付工程款68萬1277元。
七、關於祥統公司就系爭小型儲槽，得否請求其餘工程款16萬元
    部分：
    祥統公司於90年10月11日向允升公司承攬小型儲槽工程，約
    定工程款為94萬元，嗣祥統公司交貨完畢，允升公司則支付
    祥統公司78萬元等情，為兩造所不爭，祥統公司雖以允升公
    司尚餘16萬元工程款未給付，請求允升公司付款，允升公司
    則以此項工程並未通過驗收，經伊派員修補始完成，應扣除
    工程款16萬元，經兩造協議，同意以78萬元計價云云。惟允
    升公司就系爭小型儲槽有如何瑕疵需修補及其自行修補費用
    若干等節並未舉證證明之；且祥統公司於原審亦自承其無法
    找到證據等語（原審卷(二)第43頁）；又依民法第493 條、第
    494 條規定，承攬人之工作有瑕疵者，須定作人定相當期限
    請求承攬人修補，承攬人如不於期限內修補時，定作人始得
    自行修補，請求承攬人請求減少報酬。本件允升公司亦未舉
    證證明其曾定相當期限請求祥統公司修補，自不得請求減少
    報酬。再者，允升公司復未舉證證明系爭小型儲槽工程業經
    兩造協議，同意以78萬元計價之事實，其徒以祥統公司未開
    立16萬元發票向其請款，主張兩造同意扣減16萬元而達成協
    議云云，要不足採。從而，祥統公司就系爭小型儲槽工程，
    自得請求允升公司給付其餘工程款16萬元。
八、關於允升公司抵銷之抗辯，是否可採部分：
  (一)允升公司對祥統公司有無225萬9312元損害賠償債權部分：
  1.允升公司主張祥統公司未將系爭3 座儲槽材料全數歸還，伊
    為免逾期被業主罰款，而另行購置材料，支出200 萬9789元
    （含稅），並雇工就該材料重新施作，支出24萬9523元，合
    計225 萬9312元，應由祥統公司負賠償之責云云，祥統公司
    則予否認，並稱：允升公司已至其工廠將全部材料載回等語
    。是允升公司對祥統公司有無225 萬9312元損害賠償債權，
    首應審酌祥統公司是否未將系爭3 座儲槽材料全數歸還允升
    公司。
  2.查允升公司於91年2 月間至祥統公司工廠搬運材料過程，雖
    據證人即允升公司員工張金盛於原審證稱：我們到現場時，
    一開始先搬辦公室後面倉房的材料，因為該部分材料不足，
    我們又在另外一邊倉房有看到我們的材料，要求祥統公司再
    開對面倉房的大門，祥統公司拒絕開門就走了，我們也不能
    搬，就把已搬的材料載回公司等語；及證人林禎棋於原審證
    述：我曾至原告（指祥統公司）工廠將該3 座儲蓄槽的材料
    取回，因為該材料屬於我們供料部分，但是沒有取回全部等
    語。惟祥統公司主張其材料均放置在同一處，另一邊倉房並
    未放置允升公司之材料，當天允升公司員工強制將材料載走
    ，因而無法清點。而伊未打開另一邊倉房之房門係因與允升
    公司間之工程款未結清而不想讓允升公司員工順利迴車載走
    材料等語。而依證人張金盛另證稱：當天有五台拖板車搬材
    料，一台載了12、13片及一些配件，伊不知道允升公司交付
    祥統公司若干材料，亦不知當天搬回若干材料等語（原審卷
    (二)第46、48頁），及允升公司自承其當天搬運材料時並未清
    點，事後清點才知有短缺等語，足見允升公司至祥統公司之
    工廠搬運材料時，並未與祥統公司清點材料，即將材料搬運
    上車離開。而允升公司員工於搬運材料當時，若認其所搬運
    之材料短缺，理應與祥統公司清點數量，並核算祥統公司是
    否未將材料全部返還，以釐清雙方責任，詎允升公司員工竟
    未與祥統公司清點並確定其所搬運之材料數量，逕行將材料
    載運離開，則其所搬運材料數量不明之不利益自應歸由允升
    公司負擔。故允升公司主張其搬回之材料尚有短缺，既為祥
    統公司所否認，應由允升公司負舉證之責，尚不得以其前往
    搬運材料之員工張金盛證述其在另外一邊倉房有看到其公司
    之材料，祥統公司拒絕開門乙情，及其員工林禎棋證述當天
    未取回全部材料云云，遽認祥統公司未將系爭3 座儲槽材料
    全數返還允升公司。
  3.允升公司雖以祥統公司法定代理人乙○○於原審陳稱當時兩
    造因工程款未結清，故不太想讓允升公司員工順利搬走材料
    ，允升公司要求打開另一邊倉房之房門，伊確實未開門等情
    ，主張乙○○拒絕開啟其餘倉門，係為防止伊搬走材料，即
    已承認故意不讓伊員工搬走材料云云，惟依乙○○於原審陳
    述：一開始因為被告（指允升公司，下同）和我的錢還沒有
    清，所以我才不想讓他們搬走，並請警察到場，後來因為他
    們人多，而且也已經進入工廠，我才讓他們搬走的，．．『
    被告確實要求我開另一邊倉房的房門，但目的是為了車子好
    迴轉』，我也確實沒有開，目的是為了不想讓被告順利將材
    料搬走等語（原審卷(二)第頁47、48頁），可知乙○○於原審
    係陳述兩造間有工程款未結清，其不打開另一倉房房門，係
    因不想讓允升公司順利迴車將搬上車之材料載走等情，並非
    承認其不開門之倉房內另有材料，而其故意不開門讓允升公
    司員工搬走該材料。是允升公司就乙○○拒絕開門之陳述，
    所為主張並非可採。至允升公司雖以其陳述乙○○拒絕開啟
    其餘倉房房門，係因不願其搬走該倉房內材料等情，較為合
    理，而主張乙○○不開門所持理由較不合理云云，惟姑不論
    乙○○不願開啟其餘倉房房門之動機如何，本件依乙○○所
    陳情節，並不足證明乙○○拒絕開門之倉房內有放置允升公
    司之材料，自不得以乙○○拒絕開啟該倉房房門，遽認祥統
    公司尚有部分儲槽材料未返還允升公司。
  4.又允升公司於91年2 月間自祥統公司工廠取回材料後，兩造
    曾於91年3 月27日商議系爭5 座儲槽未交付部分之交付時間
    及付款事項，有該會議記錄附卷可參（原審卷第61頁），則
    若祥統公司未將系爭3 座儲槽之材料全數返還，允升公司理
    應要求祥統公司協商此事，惟依該會議記錄所載，兩造並未
    就此事商討；又允升公司雖曾委託律師於91年4 月9 日發函
    向祥統公司催討返還儲槽材料，惟距其從祥統公司工廠取回
    材料，已時隔2 個月，則允升公司取回材料清點後若發現數
    量短少，理應儘早催促祥統公司返還，焉有遲至2 個月始催
    告返還之理。至於允升公司雖提出其購買儲槽材料之費用明
    細表、採購單、發票及送貨回單等件為證，惟此至多僅能證
    明允升公司曾經購買該收據所示之材料，尚不足證明允升公
    司係因祥統公司尚有部分材料未返還而另行購料之事實。
  5.況依允升公司所提其另購材料之費用明細表上記載儲槽材料
    之規格及數量，與其委託律師於91年4 月9 日發函催告祥統
    公司返還不銹鋼板之尺寸及數量並不相符（原審卷(一)第133
    頁、本院卷第67頁），則允升公司是否確因祥統公司尚有部
    分儲槽材料未返還而需另購材料，即屬可疑。是證人林禎棋
    於原審另證述：我們到原告（指祥統公司）工廠把材料載回
    時，發現材料有短少，所以就另行購買材料云云，即非可採
    。且系爭3 座儲槽既由允升公司另僱工施作完成，則儲槽材
    料之使用即由允升公司支配，是縱認其所購之材料有使用於
    系爭3 座儲槽，亦難證明允升公司所取回之儲槽材料有所短
    缺，從而允升公司另請求機械工會鑑定其另購之材料係使用
    於系爭3 座儲槽一節，本院認無調查之必要。
  6.綜上，允升公司所提上開證據，均無法證明其自祥統公司工
    廠取回之儲槽材料有所短缺。至系爭儲槽工程，依約由允升
    公司提供材料，祥統公司於允升公司將材料運至其工廠時，
    即依兩造所訂工程程書第4 條第2 項規定，提交面額1316萬
    元之本票1 紙予允升公司備存，待完工交貨時退還，固為兩
    造所不爭，惟允升公司既未能證明其取回之儲槽材料有所短
    缺，自不得以允升公司仍執有系爭本票而遽認祥統公司未將
    系爭3 座儲槽材料全數返還允升公司。是允升公司主張其就
    另購材料並雇工施作而支出之費用及工資，合計225 萬9312
    元，得對祥統公司主張損害賠償債權云云，即屬無據。
  (二)允升公司對祥統公司有無166萬3800元違約金債權部分：
  1.允升公司主張祥統公司未依約於90年11月30日前完成交貨，
    經召開會議多次催交後，祥統公司遲至91年3 月28日始交貨
    完成，共逾期118 天，依約應扣款166 萬3800元云云，祥統
    公司則以：契約所定完工日期雖為90年11月30日，惟此履行
    期限，經兩造多次協商改為應在91年3 月28日交貨，故其不
    應負遲延責任等語置辯。經查：本件祥統公司因無力施作，
    除協議系爭3 座儲槽由允升公司收回自行處理外，系爭5 座
    儲槽曾與允升公司協商交貨日期如下：兩造曾於91年1 月
    3 日召開「台化SILO設備施工請款及清算事宜會議」，會議
    中允升公司同意系爭5 座儲槽，於91年1 月20日前交付1 座
    、91年1 月31日前另交付2 座、91年2 月8 日前交付剩餘2
    座，交貨完成後，辦理5 座之90％貨款，並扣除已給付貨款
    部分，結餘付2 個月期票，該5 座尾款10％，經業主驗收合
    格後，在30日內付2 個月期票。嗣祥統公司未能於91年2
    月8 日前完成交貨，兩造又於91年3 月27日召開會議，會中
    協議祥統公司承作之系爭5 座儲槽，其中3 套已交給台化公
    司，另外2 套定於3 月28日交貨，交貨後，依合約付款90％
    ，該結算實際金額開立票期1 個月（4 月30日）；尾款10％
    結案金額，票期至6 月30日等情，有協議書2 紙附卷（原審
    卷(一)第58、60頁）可參。是由上開會議紀錄，可知允升公司
    對於儲槽交貨日期屢次變更一節，並未於會議中追究遲延違
    約之責，反一再提及其於祥統公司交貨後，將依約給付貨款
    ，足認系爭5 座儲槽完成交貨之日期迭經兩造協商展延。且
    由上開協議書之內容，並無允升公司催促祥統公司完成系爭
    5 座儲槽交貨之記載，則允升公司主張上開協議書所載交貨
    日期係其於祥統公司延誤交貨之催交日期云云，洵屬無據。
  2.雖允升公司另主張：依會計稅法規定，祥統公司應開立與合
    約總金額相符之金額發票予伊，經計算違約扣款金額後，再
    由伊開立與扣款金額相符之折讓單給祥統公司作沖銷，故違
    約扣款是整個工程完工驗收後才能結算，並不能在工程尚在
    施工進行中結算，故伊才未於會議中就違約扣款一事加以討
    論云云。惟沖銷過程僅屬會計帳目作業流程，本件兩造對於
    祥統公司如有何遲延扣款情事，並無不能於上開會議中提出
    協商，是允升公司未於會議中要求祥統公司就工期延誤負遲
    延之責，而同意依約付款，足證允升公司已同意更改交貨日
    期，嗣祥統公司於更改後之履行期限前完成交貨，自無遲延
    責任可言。是允升公司以祥統公司逾期交貨118 日，主張其
    對祥統公司有166 萬3800元違約金債權云云，尚非有據。
  (三)允升公司對祥統公司有無1316萬元本票債權部分：
    允升公司主張其執有祥統公司所簽發面額1316萬元之本票1
    紙，主張對祥統公司有該本票債權云云，祥統公司則以系爭
    本票係允升公司將材料運交予伊工廠時，由伊所提交給允升
    公司備存，待完工交貨時退還之擔保票據，伊業已完工交貨
    予允升公司，允升公司依約應交還該本票，故對伊自無1316
    萬元本票債權等語。查系爭本票固係祥統公司所簽發交付允
    升公司持有，以擔保祥統公司就允升公司所提供材料有依約
    施作儲槽完成交貨之義務，惟祥統公司既已完成系爭5 座儲
    槽之交貨，且未完成之系爭3 座儲槽亦經兩造協議由允升公
    司取回，又允升公司並未舉證證明其自祥統公司工廠取回之
    儲槽材料有所短缺，則祥統公司主張允升公司依約應交還系
    爭本票，洵非無據。允升公司自不得以其仍執有祥統公司所
    簽發之系爭本票，而主張對祥統公司有1316萬元本票債權存
    在。
  (四)基上事證，允升公司既未舉證證明其對祥統公司有得主張抵
    銷之債權存在，其抵銷之抗辯，自非可採。
九、綜前所述，祥統公司就系爭5 座儲槽工程，得請求允升公司
    給付工程款259 萬8693元；另就系爭小型儲槽工程，得請求
    允升公司給付其餘工程款16萬元，合計275 萬8693元。從而
    ，祥統公司本於承攬契約關係，請求允升公司給付275 萬86
    93元，及自起訴狀繕本送達翌日即92年9 月13日起至清償日
    止，按年息5 ％計算之法定遲延利息，即屬正當，應予准許
    ，逾此範圍之請求，即非正當，不應准許。原審駁回祥統公
    司超過211 萬2886元本息之請求，其中駁回64萬5807元及其
    利息部分，尚有未洽，祥統公司上訴意旨指摘原判決此部分
    不當，求予廢棄改判，為有理由，爰由本院予以廢棄改判如
    主文第二項所示。至上訴人祥統公司之請求不應准許之部分
    ，原審為上訴人祥統公司敗訴之判決，並駁回其假執行之聲
    請，核無違誤，祥統公司上訴意旨求予廢棄改判，為無理由
    ，應駁回此部分之上訴。又原審判決命上訴人允升公司應給
    付部分，亦無不合，允升公司上訴意旨指摘原判決此部分之
    判決不當，求予廢棄，亦非有理，應予駁回。至兩造其餘主
    張及所舉證據，於判決結果不生影響，毋庸遂一論述，併此
    敘明。
十、據上論結，本件上訴人祥統公司之上訴為一部有理由，一部
    無理由，上訴人允升公司之上訴為無理由，依民事訴訟法第
    449 條第1 項、第450 條、第79條，判決如主文。
中    華    民    國    95    年    5    月    17    日
                            民事第四庭
                                審判長法官  蔡文貴
                                      法官  黃科瑜
                                      法官  徐文祥
以上正本證明與原本無異。
祥統工程股份有限公司不得上訴。
允升工業股份有限公司如對本判決上訴，須於判決送達後20日內
向本院提出上訴狀，其未表明上訴理由者，應於上訴後20日內向
本院提出上訴理由書（均須按他造當事人之人數附繕本）。上訴
時應提出委任律師或具有律師資格之人之委任狀，並依附註條文
規定辦理。
中    華    民    國    95    年    5    月    17    日
                                   法院書記官  陳金卿
附註：
民事訴訟法第466 條之1 ：對於第二審判決上訴，上訴人應委任
律師為訴訟代理人，但上訴人或其法定代理人具有律師資格者，
不在此限。
上訴人之配偶、三親等內之血親、二親等內之姻親，或上訴人為
法人、中央或地方機關時，其所屬專任人員具有律師資格並經法
院認適當者，亦得為第三審訴訟代理人。第一項但書及第二項情
形，應於提起上訴或委任時釋明之。


司法院資訊處製作；財團法人民間司法改革基金會備份。
